【裁判字號】    94,簡上,91
【裁判日期】    950125
【裁判案由】    業務過失傷害
【裁判全文】
臺灣桃園地方法院刑事判決              94年度簡上字第91號
    上  訴  人  台灣桃園地方法院檢察署檢察官
    被      告  丁○○
上列上訴人因被告業務過失傷害案件，不服本院93年度壢簡字第
1587號94年1 月20日之第一審刑事簡易判決（臺灣桃園地方法院
檢察署檢察官聲請簡易判決處刑書案號：93年度調偵字第502 號
），提起上訴，本院管轄之第二審合議庭判決如下：
    主  文
上訴駁回。
    事  實
一、丁○○於民國89年2 月18日至93年3 月5 日間為龍潭鄉○○
    路427 號1 樓「慈義安養護中心」之負責人，負責照顧住於
    安養院老人之生活起居，為從事業務之人，於92年12月14日
    中午12時許，安養中心人員徐秀美用輪椅安置院內老人甲○
    ○，準備餵飯時，丁○○在旁，明知應注意先將甲○○扶正
    固定後始得開始餵食，而依當時客觀之情形亦無不能注意之
    情事，竟疏未督促徐秀美或自行將甲○○固定於輪椅上，嗣
    甲○○因劇烈咳嗽自輪椅上跌落地面，致受有頭部外傷併腦
    震盪併臉部挫傷之傷害。
二、案經被害人甲○○之配偶乙○○○訴由桃園縣政府警察局平
    鎮分局報請臺灣桃園地方法院檢察署檢察官偵查後聲請簡易
    判決處刑。
    理  由
一、認定犯罪事實之證據及理由：
  (一)訊據被告丁○○固不否認於上揭時、地因疏未將甲○○以約
    束帶固定於輪椅上，甲○○因劇烈咳嗽自輪椅上跌落地面之
    事實，惟否認因此致甲○○受有重傷害之過失，辯稱：係甲
    ○○自己咳嗽從輪椅上跌落，甲○○在安養院本來就不會走
    路云云。經查：
  1.被告丁○○為「慈義安養護中心」之負責人，丙○○於89年
    2 月8 日將其父甲○○送至丁○○經營之養護中心療養。於
    民國92年12月14日中午12時許，養護中心人員徐秀美用輪椅
    安置甲○○，準備餵飯時，當時丁○○在旁，因疏未注意督
    促徐秀美或自行將甲○○以約束帶固定於輪椅上，甲○○因
    咳嗽後跌落地面，致受有頭部外傷併腦震盪併臉部挫傷等傷
    害之事實，坦承不諱，核與丙○○指訴之經過情節相符，並
    有國軍桃園總醫院出具之診斷證明書各1 紙在卷可稽。被告
    為「慈義安養護中心」之負責人，為從事業務之人，明知將
    甲○○安置於輪椅上時，應注意使用約束帶將甲○○固定於
    輪椅上，預防甲○○自輪椅上跌落之危險，本案於養護中心
    人員徐秀美將甲○○安置於輪椅上時，被告在旁，依當時客
    觀之情形並無不能注意之情事，竟疏未將甲○○固定於輪椅
    上，致甲○○因劇烈咳嗽後自輪椅上跌落地面，而受有頭部
    外傷併腦震盪併臉部挫傷之傷害，則此傷害結果之發生，顯
    係被告可得避免或防止，其就甲○○自輪椅上跌落之事故之
    發生自有過失甚明。而被告上開過失行為致生被害人傷害之
    結果，被告之過失行為與被害人之傷害間，自有相當因果關
    係。被告業務過失傷害之犯行洵堪認定。應依法論科。
  2.上訴人上訴意旨略以：被害人於受此傷害前，本尚能獨立起
    臥，如今則無法自行行走並缺乏言語之能力，所受傷害已符
    合刑法第10條之重傷害程度云云，查：
    甲○○有陳舊性腦中風併右側偏癱，右側肢體運動功能損
      傷、站立、行動功能受限，於91年5 月10日至92年12月9
      日在杏林診所復建治療。又甲○○為一陳舊性腦中風病患
      ，距今8 、9 年之久，於92年12月14日前右側肢體因腦中
      風癱瘓，肌力為2 分。甲○○於92年12月14日因頭部外傷
      合併左側大腦出血，因呼吸衰竭於92年12月26日行氣切手
      術，於93年1 月20日出院，於93年2 月6 日回診時，意識
      清楚，肌力為3 分，需專人照顧等情，有杏林診所診斷證
      明書及國軍桃園總醫院94年4 月11日醫樸字第0940001124
      號、94年7 月29日醫樸字第0940002351號函各1 紙在卷可
      稽。足見甲○○於92年12月14日前即為陳舊性腦中風併右
      側肢體癱瘓，行動力受限，需專人照顧之病患。
    關於甲○○於案發日入急診迄出院之相關情況，證人即甲
      ○○之主治醫師龍威任證稱：92年12月14日甲○○送到國
      軍桃園總醫院的急診室病房時，當時主訴是當日下午從安
      養中心的椅子上跌下來。理學檢查結果意識是警覺的，昏
      迷指數12分（清醒指數是15分），右側肢體雖有癱瘓，但
      此為中風10年造成，上唇有新的撕裂傷，右邊的顴骨跟下
      巴有新的瘀腫，入院後病人有嘔吐的情況，緊急做腦部的
      電腦斷層檢查，發現左側頂葉有顱內出血，於是轉入加護
      中心治療。當時意識嗜睡，昏迷指數為13分。在加護中心
      治療一切平順，於94年12月17日轉入普通病房，但於92年
      12月20日發現病患有呼吸不順，痰多及呼吸衰竭經氣管插
      管後再次轉入加護中心治療，當時昏迷指數為10分，於92
      年12月26日因有肺炎產生，病患接受氣切手術於92年12月
      29日轉回普通病房，93年1 月19日出院，出院時的意識警
      覺的昏迷指數10分，右側仍癱瘓。出院的時候雖未再做電
      腦斷層，但其意識沒有轉壞，依照一般的情形此時腦部的
      出血都已經自行吸收，入院時的前述外傷也已經都痊癒等
      語。至於甲○○之行動能力究否因本次跌倒而受影響一節
      ，證人龍威任證稱住院的時候行動能力及語言能力都較差
      ，皆因之前中風造成，出院時的行動能力雖有比入院時較
      差，因為入院時電腦斷層發現有腦出血，這樣會影響他的
      行動能力，但是這種腦出血是不是中風，很難判斷，設若
      病人沒有跌倒的病史，斷層照出來的腦出血就是中風，但
      因他有跌倒的病史，所以沒有辦法判定他是因為中風出血
      導致跌倒，或跌倒造成腦出血。而出院時不能說話，是因
      為他做氣切手術無法說話，92年12月14日當時內出血的位
      置是在左側的頂葉，通常這個地方出血會影響他的行動，
      右側肢體會比較遲緩，語言能力並不影響等語。可見甲○
      ○是因氣切而不能言語，而非本次跌倒致不能言語，告訴
      人所指，顯有誤會。另關於肌力是否受損部分，甲○○受
      傷當天肌力是兩分，後來在2 月6 日有回診肌力為3 分，
      正常人的肌力是5 分，0 分就是完全不動，1 分是手指頭
      可以動一動，2 分是指手可以水平移動，3 分就是手可以
      稍微可以抬起來，4 分是手部可以抬起來，5 分是可以抗
      力量。基本上甲○○是一個中風在床的病人，肌力2 分、
      3 分的意義沒有那麼大。而甲○○激烈咳嗽是否可能導致
      腦出血，以致跌倒部分，因出血的病人大概都有糖尿病或
      心臟病，只要曾經有出過血，再發率都很高，任何情況都
      可能會引發他二度出血，因此不能排除，也不能確定此種
      可能性。93年2 月6 日所出具的診斷證明書所載的中樞神
      經系統受損包含的情形應是包含2 次中風後的現狀，甲○
      ○原來中風就不適合工作，這次中風當然還是不能工作。
      他第1 次中風的時候其實他的中樞神經就已經受損。不論
      是梗塞或出血性中風，一段時間經過腦部就會有所萎縮，
      形成一個空腔看不出來當初造成的原因究為出血或栓塞等
      情，均據甲○○之主治醫師龍威任鑑定證述明確（見本院
      95 年1月11日審理筆錄）。
    查依上開鑑定結果，被害人甲○○於92年12月14日跌倒致
      受有頭部外傷併腦震盪併臉部挫傷之傷害等狀況，惟因前
      有中風之病史，無法判定此次是因中風出血導致跌倒，或
      跌倒導致中風，92年12月14日當時內出血的位置是在左側
      頂葉，固會影響行動，致右側肢體會比較遲緩，惟語言能
      力並不影響，但因病患於10年前有中風，右側肢體早就癱
      瘓，因之本次跌倒對甲○○之行動並無影響，是被害人甲
      ○○無法自行行走、缺乏言語能力，均無法歸因於此次跌
      倒所導致，即難認與本件跌倒之過失傷害行為有相當因果
      關係存在。公訴人據此認被告應負業務過失重傷害罪責容
      有誤會。
三、論罪科刑：
    被告為「慈義安養護中心」負責人，為從事業務之人，其因
    過失致被害人成傷，核其所為，係犯刑法第284 條第2 項前
    段之業務過失傷害罪。本院審酌被害人係自行自輪椅上跌落
    ，被告過失程度尚輕，又被害人之外傷亦非重，原審以被告
    被訴之犯罪行為事證明確，適用刑事訴訟法第449 條第1 項
    前段、第3 項、第454 條第2 項，刑法第284 條第2 項前段
    、第41條第1 項前段，罰金罰鍰提高標準條例第1 條前段、
    第2 條規定，判處被告拘役20日，並諭知易科罰金之折算標
    準，認事用法尚無違誤。告訴人以被害人所受傷害程度已符
    合刑法第10條之重傷害程度及被告未與被害人和解，無悔過
    之意原審量刑過輕為由聲請檢察官提起上訴，為無理由，應
    予駁回。
四、被告經合法傳喚，無正當之理由不到庭，爰不待其陳述，逕
    行一造辯論判決。
五、據上論斷，依刑事訴訟法第455 條之1 第1 項、第3 項、第
    368 條、第364 條、第371 條，判決如主文。
本案經檢察官邱曉華到庭執行職務
中    華    民    國    95    年      1     月   25   日
                        刑事第六庭審判長法  官  林孟宜
                                        法  官  錢建榮
                                        法  官  蔡寶樺
以上正本證明與原本無異。
不得上訴。
                                        書記官  王泰元
中    華    民    國    95    年      1     月   25   日


司法院資訊處製作；財團法人民間司法改革基金會備份。
